臺灣花蓮地方法院刑事判決　　　　　　　　　　　　　　九十三年度訴字第一六三號
　　公　訴　人　臺灣花蓮地方法院檢察署檢察官
　　被　　　告　丁○○
　　選任辯護人　廖學忠律師
右列被告因違反毒品危害防制條例等案件，經檢察官提起公訴（九十三年度偵字第一
三二五號、九十三年度偵字第一三二六號），本院判決如左︰
    主  文
丁○○連續持有可擊發子彈具有殺傷力之改造手槍，累犯，處有期徒刑參年，併科罰
金新臺幣陸萬元，罰金如易服勞役，以新臺幣玖佰元即銀元參佰元折算壹日，扣案之
具有殺傷力之改造手槍壹枝（槍枝管制編號0000000000號）、改造轉輪手
槍壹枝（槍枝管制編號0000000000號）、土造子彈拾柒顆（試射陸顆，驗
餘拾壹顆），均沒收，扣案之第一級毒品海洛因貳小包（合計淨重零點柒壹公克），
均沒收銷燬之；又連續轉讓第二級毒品，累犯，處有期徒刑壹年，扣案之第二級毒品
安非他命貳小包（毛重各為玖點貳公克、貳點捌公克），均沒收銷燬之，扣案之電子
磅秤壹台、毒品分裝袋及小湯匙壹盒、手機（門號0000000000、0000
000000號）共貳支，均沒收。應執行有期徒刑參年拾月，併科罰金新臺幣陸萬
元，罰金如易服勞役，以新臺幣玖佰元即銀元參佰元折算壹日，扣案之具有殺傷力之
改造手槍壹枝（槍枝管制編號0000000000號）、改造轉輪手槍壹枝（槍枝
管制編號0000000000號）、土造子彈拾柒顆（試射陸顆，驗餘拾壹顆）、
電子磅秤壹台、毒品分裝袋及小湯匙壹盒、手機（門號0000000000、00
00000000號）共貳支，均沒收，扣案之第一級毒品海洛因貳小包（合計淨重
零點柒壹公克）、第二級毒品安非他命貳小包（毛重各為玖點貳公克、貳點捌公克）
，均沒收銷燬之。
    事  實
一、丁○○前於民國八十九、九十年間因施用毒品案件，經本院分別以八十九年度花
　　簡字第四五一號刑事簡易判決處有期徒刑四月及九十年度花簡字第三八四號刑事
　　簡易判決處有期徒刑五月確定在案，並於九十一年十月九日入監執行，嗣於九十
　　二年七月一日縮短刑期出監執行完畢。詎其仍不知悔改，明知第一級毒品海洛因
    及具有殺傷力之槍彈，未經許可，不得非法轉讓及持有，均屬違禁物，竟基於持
    有具有殺傷力槍彈及轉讓第一級毒品海洛因之概括犯意，自九十三年五月某日起
    至同年七月初止，在其位於花蓮縣花蓮市○○路一一五號二樓之二住處，連續轉
    讓第一級毒品海洛因予丙○○三、四次，其每次轉讓海洛因之數量均僅供丙○○
    一次施用完畢，而丙○○則交付可發射子彈而具有殺傷力之改造轉輪手槍一枝（
    槍枝管制編號0000000000號）予丁○○，作為日後返還等量海洛因之
    質押，丁○○仍予以收受而持有；復承上開轉讓海洛因之犯意，於前揭時間、地
    點，轉讓重量僅供一次施用之第一級毒品海洛因予姓名年籍資料不詳綽號阿勝之
    成年男子一次，阿勝則交付可發射子彈而具有殺傷力之可發射子彈而具有殺傷力
    之改造手槍一枝（槍枝管制編號0000000000號）、可擊發而具殺傷力
    之改造子彈十七顆（其中六顆因試射滅失）及無法擊發而不具殺傷力之土造子彈
    二顆予丁○○，作為日後返還等量海洛因之質押，丁○○仍承上開持有具有殺傷
    力槍彈之犯意，予以收受而持有，丁○○所轉讓之海洛因淨重均未達五公克。丁○○另明知第二級毒品安非他命，未經許可，不得非法轉讓，亦屬違禁物，猶基
    於轉讓第二級毒品安非他命之概括犯意，自九十三年五月起至七月初止，在上開
    住處，連續轉讓第二級毒品安非他命予戊○○三至四次以及姓名年籍資料不詳綽
    號阿政之成年男子一次，其每次轉讓安非他命之重量均僅供渠等一次施用完畢，
    丁○○所轉讓之安非他命淨重均未達淨重十公克。嗣於九十三年七月二日，在上
    址，為警持本院核發之搜索票查獲，並當場扣得上開手槍二支及子彈十九顆、海
    洛因二包（合計淨重０點七一公克）、安非他命二包（毛重各為九點二公克、二
    點八公克）、電子磅秤一台、毒品分裝袋及小湯匙一盒、手機（門號00000
    00000、0000000000號）二支，始查知上情。
二、案經花蓮縣警察局移送臺灣花蓮地方法院檢察署檢察官偵查起訴。
    理  由
一、證人甲○○之警詢筆錄無證據能力之理由：
（一）按被告以外之人於審判外之言詞或書面陳述，除法律有規定者外，不得作為證
      據；被告以外之人於檢察事務官、司法警察官或司法警察調查中所為之陳述，
      與審判中不符時，其先前之陳述具有較可信之特別情況，且為證明犯罪事實存
      否所必要者，得為證據，刑事訴訟法第一百五十九條第一項及第一百五十九條
      之二分別定有明文。
（二）證人甲○○於九十三年七月二日之警詢時，雖證稱：我是被告的女朋友，被告
      賣毒品給丙○○、阿政，因有時候是我接電話，所以才知道丙○○向被告買安
      非他命及海洛因約二至三次，有時一、二千元，一次一萬八千元，交易地點在
      我們租屋處樓下或丙○○家中，九十三年六月初丙○○拿一把轉輪改造手槍與
      被告交換毒品，丙○○說以後有錢再以現金將槍換回去；我親眼看到好幾次阿
      政與被告交易毒品，最近一次是於九十三年七月一日晚上七時許，阿政先打電
      話給被告說他要過來，不久之後阿政就在樓下喊被告之綽號「阿邊」，被告便
      下樓將安非他命交給阿政，至於交易之金額及數量我不清楚等語（詳見警卷第
      十七至二十四頁），證人甲○○並未親自目睹被告交付毒品及收取金額之情狀
      ，其上開諸多證述係屬證人甲○○個人意見及推測之詞，且證人甲○○嗣於本
      院九十四年二月十六日審理時，經依法具結後證稱：我在警詢稱被告有賣毒品
      給阿政及丙○○，渠等有拿槍枝給被告等語，均不實在，當時我聽警察要被告
      承認販賣毒品，也要我配合，且被告承認的話，他可以容易獲得交保，我因此
配合，我沒有親眼看到丙○○拿槍，我是從被告口中得知槍是丙○○的，至於
      被告有無拿毒品給丙○○，我就不清楚；被告並沒有告訴我該槍枝來源，我有
      看過阿政在家裡施用安非他命，但沒有看到錢，只有一次；開庭前被告沒有和
      我聯絡，也沒有叫人傳話給我，我連家人都沒有來看我；被告有提過該槍是別
      人因買毒品的事情而寄放的等語（詳見本院卷第一七二至一八四頁），則證人
      甲○○前於司法警察調查中所為之陳述顯與審判中不符。依照修正後刑事訴訟
      法第一百五十九條第一項、第一百五十九條之二等規定，證人甲○○前於警詢
      之陳述係屬於傳聞證據，原則上並不具有證據能力；僅有在其警詢之陳述具有
      較可信之特別情況，且為證明犯罪事實存否所必要者，方得例外認為有證據能
      力，蓋證人於警詢之陳述既未經具結，亦未經被告或其辯護人詰問，裁判者又
      未能親自見聞，確有真實性之疑慮。本院衡諸證人甲○○上開警詢中陳述之部
      分，該等陳述距本院審理時已相隔近半年有餘，當日承辦員警是否尚能清楚記
      憶九十三年七月二日之警訊過程，已不無疑問，且司法警察官囿於辦案績效之
      壓力，其利益不免與犯罪嫌疑人或重要證人之利益有所衝突，故縱若傳訊承辦
      員警到庭證述證人甲○○警詢筆錄之製作過程，該等證述亦有真偽難辨之虞，
      故本院認為證人甲○○於本院審理時之證述既經具結以擔保其真實性，亦賦予
      檢察官、被告及其辯護人充分之詰問權以確保證言之真實性，且本院亦可從證
      人甲○○陳述之態度、表情與舉動之變化，以確認證言之可信性，況公訴人復
      未提出證據證明證人甲○○於警詢之先前陳述具有較可信之特別情況，故本案
      既無其餘事證足徵證人甲○○於警詢之陳述有何較可信之特別情況，是證人甲○○於警詢所述，與刑事訴訟法第一百五十九條之二得為證據之要件不符，依
      刑事訴訟法第一百五十九條第一項之規定，不得作為證據。
二、認定犯罪事實所憑之證據：被告於右揭時間、地點，轉讓第一級毒品海洛因予丙○○三、四次及阿勝一次，而丙○○、阿勝並交付上開槍彈作為日後返還海洛因
    之質押，以及被告轉讓第二級毒品安非他命予戊○○三、四次、阿政一次之犯行
    ，業據被告丁○○迭於警詢、偵訊及本院訊問時均坦承不諱，核與證人丙○○於
    警詢、偵訊中證述有持上開改造轉輪手槍予被告並取得海洛因之情節及證人甲○○於本院審理時上開證述情節相符，且證人戊○○亦於本院審理時具結證述明確
    ，並有現場照片及上開扣押物品可證，此外，前開扣得之白粉二包，業經送法務
    部調查局以化學呈色法、氣相層析質譜儀分析法鑑驗，結果為均含第一級毒品海
    洛因成分，合計淨重０點七一公克（空包裝重０點五０公克），此有法務部調查
    局九十三年七月二十九日調科壹字第二八０００五五三一號鑑定通知書乙紙在卷
    可參，以及上開扣得之槍彈，亦經送內政部警政署刑事警察局鑑定，結果為：改
    造手槍一枝（槍枝管制編號0000000000號），認係由仿ＦＮ廠１９１
    ０型半自動手槍製造之玩具手槍換裝土造金屬槍管而成之改造手槍，機械性能良
    好，可擊發適用之子彈，認具殺傷力；改造手槍一枝（槍枝管制編號00000
    00000號），認係由仿轉輪手槍製造之金屬玩具手槍通槍管和轉輪內組鐵、
    換裝土造撞針而成之改造手槍，機械性能良好，可擊發適用之子彈，認具殺傷力
    ；土造子彈二顆，認均係由０點二二吋建築工業用彈加裝直徑分別約四點七和五
    點０ｍｍ土造金屬彈頭而成之改造子彈，經採樣一顆試射，可擊發，認具殺傷力
    ；土造子彈十五顆，認均係由０點二二吋建築工業用彈加裝直徑約五點０ｍｍ土
    造金屬彈頭而成之改造子彈，經檢視，底火皿均有撞擊痕，經採樣五顆試射均可
    擊發，認均有殺傷力等情，此有內政部警政署刑事警察局九十三年八月六日型鑑
    字第０九三０一四四五三六號槍彈鑑定書乙份在卷可稽。故被告之自白核與事實
    相符，堪以認定。是以，本件事證已臻明確，被告犯行足堪認定，應予依法論科
    。
三、查被告丁○○轉讓海洛因予丙○○、阿勝，以及轉讓安非他命予戊○○、阿政，
    因被告始終否認販賣而無法查知被告以多少價錢出售；且被告於轉讓予渠等時，
    是否有營利之意圖，亦無從查明；復查無其他積極證據足以佐證被告有營利之意
    圖，是被告所為，應只能成立轉讓第一級毒品海洛因罪及第二級毒品安非他命罪
    。故被告予渠等海洛因及安非他命之事實，核其所為，係犯毒品危害防制條例第
    八條第一項之轉讓第一級毒品罪及第二項之轉讓第二級毒品罪。公訴意旨認被告
    所為係犯同條例第四條第一項及第二項販賣第一、二級毒品罪，尚有未洽，起訴
    法條應予變更。又被告持有前揭具有殺傷力之改造手槍及子彈部分，核其所為，
    係犯修正前槍砲彈藥刀械管制條例第十一條第四項未經許可持有可發射子彈具有
    殺傷力之槍械罪（法定本刑為一年以上七年以下有期徒刑，併科新台幣七百萬元
    以下罰金）、第十二條第四項未經許可持有具有殺傷力之子彈罪。查被告行為後
    ，槍砲彈藥刀械管制條例已於九十四年一月二十六日修正公布，並自公布日施行
    ，原條例第八條與第十條、第十一條合併修正移列為為修正條文第八條，原條例
    第十一條刪除；修正後槍砲彈藥刀械管制條例第八條第四項規定「未經許可，持
    有、寄藏第四條一項第一款所定其他可發射金屬或子彈具有殺傷力之各式槍枝者
    ，處三年以上十年以下有期徒刑，併科新台幣七百萬元以下罰金」，比較新舊法
    ，以修正前之槍砲彈藥刀械管制條例第十一條第四項規定有利於被告，是依刑法
    第二條第一項但書之規定，應適用修正前之槍砲彈藥刀械管制條例第十一條第四
    項規定處斷。被告持有第一級毒品海洛因及持有第二級毒品安非他命低度行為，
    均為轉讓高度行為所吸收，均不另論罪。又被告先後多次轉讓第一級毒品、第二
    級毒品及持有具有殺傷力之槍枝犯行，均時間緊接，觸犯構成要件相同之罪名，
    顯係基於概括犯意反覆為之，均應依刑法第五十六條之連續犯規定，論以一罪，
    並加重其刑。另被告所犯持有具有殺傷力之改造手槍罪與持有具有殺傷力之子彈
    罪，係以一持有行為觸犯數罪名，屬想像競合，應依刑法第五十五條前段之規定
    ，從一重即持有具有殺傷力之改造手槍罪處斷。被告所犯連續轉讓第一級毒品罪
    與連續持有具有殺傷力之改造手槍罪間，有方法結果之牽連關係，應依刑法第五
    十五條後段之規定，從一重即持有具有殺傷力之改造手槍罪處斷。被告所犯連續
    持有具有殺傷力之改造手槍罪與連續轉讓第二級毒品罪間，犯意各別，行為互殊
    ，應分論併罰。被告前於八十九、九十年間因施用毒品案件，經本院分別以八十
    九年度花簡字第四五一號刑事簡易判決處有期徒刑四月及九十年度花簡字第三八
    四號刑事簡易判決處有期徒刑五月確定在案，並於九十一年十月九日入監執行，
    嗣於九十二年七月一日縮短刑期出監執行完畢，此有臺灣高等法院被告全國前案
    紀錄表乙份在卷可參，是其於五年以內再犯本件有期徒刑以上之罪，為累犯，應
    依刑法第四十七條規之定，加重其刑，並依法遞加。爰審酌被告有施用毒品之前
    科紀錄，素行不良，轉讓海洛因及安非他命予他人，影響國民健康甚鉅，且持有
    具有殺傷力之槍彈，影響社會治安非輕，惟其犯後坦承犯行，態度良好等一切情
  狀，分別量處如主文所示之刑，並就罰金部分，諭知易服勞役之折算標準，且定
    其應執行之刑。
四、扣案之海洛因二小包（合計淨重０點七一公克）及安非他命二小包（毛重各為九
    點二公克及二點八公克），分別為毒品危害防制條例第二條第第二項第一款之第
    一級毒品及同條項第二款之第二級毒品，均屬違禁物，應依毒品危害防制條例第
    十八條第一項前段之規定，併宣告沒收銷燬之。又扣案之具有殺傷力之改造手槍
    一枝（槍枝管制編號0000000000號）、改造轉輪手槍一枝（槍枝管制
    編號0000000000號）、土造子彈十七顆（試射六顆，驗餘十一顆），
    亦屬違禁物，應依刑法第三十八條第一項第一款之規定，併諭知沒收。另扣案之
    電子磅秤一台、毒品分裝袋及小湯匙一盒、手機（門號0000000000、
    0000000000號）二支，均係被告所有並供本件犯罪所用之物，業據被
    告供明在卷，均應依刑法第三十八條第一項第二款之規定，亦宣告沒收。
據上論斷，應依刑事訴訟法第二百九十九條第一項前段、第三百條，修正前槍砲彈藥
刀械管制條例第十一條第四項、第十二條第四項，毒品危害防制條例第八條第一項、
第二項、第十八條第一項前段，刑法第二條第一項但書、第十一條前段、第五十六條
、第五十五條、第四十七條、第四十二條第二項、第五十一條第五款、第三十八條第
一項第一款、第二款，罰金罰鍰提高標準條例第二條，現行法規所定貨幣單位折算新
臺幣條例第二條，判決如主文。
本案經檢察官乙○○到庭執行職務。
中　　　華　　　民　　　國　　　九十四　　　年　　　三　　月　　　九　　日
                                臺灣花蓮地方法院刑事第三庭
                                    審判長法官
                                    法      官
                                    法      官
右正本證明與原本無異。
如不服本判決書，應於送達後十日內，向本院提出上訴狀。（應抄附繕本）
附錄本案論罪科刑之法律條文：
槍砲彈藥刀械管制條例第十一條：
未經許可，製造、販賣或運輸第四條第一項第一款所稱其他可發射金屬或子彈具有殺
傷力之各式槍砲者，處五年以上有期徒刑，併科新臺幣一千萬元以下罰金。
未經許可，轉讓、出租或出借前項所列槍砲者，處三年以上十年以下有期徒刑，併科
新臺幣七百萬元以下罰金。
意圖供自己或他人犯罪之用，而犯前二項之罪者，處無期徒刑或七年以上有期徒刑，
併科新臺幣一千萬元以下罰金。
未經許可，持有、寄藏或意圖販賣而陳列第一項所列槍砲者，處一年以上七年以下有
期徒刑，併科新臺幣七百萬元以下罰金。第一項至第三項之未遂犯罰之。
槍砲彈藥刀械管制條例第十二條：
未經許可，製造、販賣或運輸子彈者，處一年以上七年以下有期徒刑，併科新台幣五
百萬元以下罰金。
未經許可，轉讓、出租或出借子彈者，處六月以上五年以下有期徒刑，併科新台幣三
百萬元以下罰金。
意圖供自己或他人犯罪之用，而犯前二項之罪者，處三年以上十年以下有期徒刑，併
科新台幣七百萬元以下罰金。
未經許可，持有、寄藏或意圖販賣而陳列子彈者，處五年以下有期徒刑，併科新台幣
三百萬元以下罰金。
第一項至第三項之未遂犯罰之。
毒品危害防制條例第八條：
轉讓第一級毒品者，處一年以上七年以下有期徒刑，得併科新臺幣一百萬元以下罰金
。
轉讓第二級毒品者，處六月以上五年以下有期徒刑，得併科新臺幣七十萬元以下罰金
。
轉讓第三級毒品者，處三年以下有期徒刑，得併科新臺幣三十萬元以下罰金。
轉讓第四級毒品者，處一年以下有期徒刑，得併科新臺幣十萬元以下罰金。
前四項之未遂犯罰之。
轉讓毒品達一定數量者，加重其刑至二分之一，其標準由行政院定之。
